臺灣臺北地方法院民事判決　　　　　　　94年度保險字第12號
原　　　告　甲○○○即高游烏.
訴訟代理人　李富湧律師
被　　　告　國泰人壽保險股份有限公司
法定代理人　乙○○
訴訟代理人　賴盛星律師
上列當事人間給付保險金事件，本院於民國九十四年四月十八日
言詞辯論終結，判決如下：
    主  文
原告之訴及假執行之聲請均駁回。
訴訟費用由原告負擔。
      事實及理由
一、原告主張其子高建榮於民國79年7月23日向被告投保國泰萬
    代福211終身壽險新台幣（下同）1,000,000元，附加意外身
    故保險1,000,000元，保單號碼0000000000，原告為被保險
    人之受益人。嗣被保險人高建榮於93年8月19日在宜蘭縣鐵
    路八堵起41公里450公尺處（大里隧道北口），意外遭火車
    輾壓，頭頸胸腹臀四肢壓砸傷併碎裂性骨折，多發性損傷致
    立即死亡。原告乃於93年9月7日向被告申請理賠，詎被告僅
    依主契約理賠原告2,000,000元，附加契約意外身故保險金
    1,000,000 元部分，則於93年10月26日覆以：本次事故，尚
    無法認定為條款約定之意外傷害所致，而拒絕給付保險金。
    依保險契約約定及保險法第131條規定，傷害保險人於被保
    險人遭受意外傷害及所致殘廢或死亡時，負給付保險金額之
    責。準此，若保險人於保險事故發生時主張有拒絕給付之事
    由，應負舉證責任。本件被告未說明有何拒絕給付事由，即
    拒絕給付保險金。再按保險人因可歸責於自己之事由為給付
    保險金者，應給付遲延利息年利1分，保險法第34條定有明
    文。原告於93年7月9日向被告申請理賠時，已交齊證明文件
    ，被告依法應於93年7月24日以前給付保險金，被告迄今未
    給付，原告自得請求遲延利息，爰依保險契約請求被告給付
    ，聲明如下：
（一）被告應給付原告1,000,000元，及自93年9月25日起至清償
      日止，按年息10％計算之利息。
（二）原告願供擔保請准宣告假執行。
二、被告辯稱；本件被保險人係遭自宜蘭往台北之72次莒光號列
    車於當天下午6時41分行經事故地點，因該隧道為彎道之關
    係，司機員林金榮見一男子背向列車站立於軌道中央，司機
    員見狀鳴笛警告及踩緊急措施，但距離迫近，無法作其他適
    當處置致撞擊被保險人致死，足證被保險人係行走並站立於
    鐵路路線上，被保險人於火車司機員發現鳴笛後，仍未閃避
    ，自足以證明被保險人名之危險即將發生而其發生並不違背
    其本意，且被保險人在鐵路路線上行走，既違反鐵路法上開
    規定，該事故之發生自與保險法上最大善意原則相違，則
    本件保險事故之發生，既係因被保險人之故意行為所引起，
    依系爭保險契約條款除外約定，被告自無須給付保險金。爰
    聲明：原告之訴及其假執行之聲請均駁回，如受不利之判決
    ，被告願供擔保，請准免予假執行。
三、兩造不爭執事項：
（一）原告之子高建榮於79年7月23日向被告投保國泰萬代福211
      終身壽險1,000,000元，附加意外身故保險1,000,000元，
      保單號碼0000000000，原告為被保險人之受益人。
（二）被保險人高建榮於93年8月19日在宜蘭縣鐵路八堵起41公
      里450公尺處（大里隧道北口），遭火車輾壓，頭頸胸腹
      臀四肢壓砸傷併碎裂性骨折，多發性損傷致立即死亡。
 （三）被告已於93年10月間給付萬代福211終身壽險死亡保險金
      2,000,000元，惟就系爭附加意外傷害保險部分，被告予
      以退件迄未給付。
四、按保險所擔當者為危險，在客觀上係「不可預料或不可抗力
    之事故」，在主觀上為「對災害所懷之恐懼，及因災害而受
    之損失」，故危險之發生不僅須不確定，非故意，且危險及
    其發生須為適法。而保險契約，乃最大之善意契約，首重善
    意，以避免道德危險之發生，凡契約之訂立及保險事故之發
    生，有違背善意之原則者，保險人即得據以拒卻責任或解除
    契約。參諸系爭國泰傷害特約給付條款第十四條約定「被保
    險人直接因下列事由致成死亡、殘廢或傷害時，本公司不負
    給付保險金的責任。…二、要保人、被保險人、受益人的故
    意行為。」，顯見保險事故須不確定，非故意，倘係因被保
    險人之故意行為所引起，而有違背善意之原則者，保險人即
    不負給付意外死亡保險金之責任。經查，本件系爭保險契約
    之被保險人高建榮係在宜蘭縣鐵路八賭起41公里450公尺處
    （大里隧道北口），遭火車輾壓，頭頸胸腹臀四肢壓砸傷並
    碎裂性骨折，多發性損傷致死，已如前述，而火車司機員林
    金榮於台灣宜蘭地方法院檢察署檢察官相驗時陳稱「昨晚
    18時41分，該車是從蘇澳開往樹林，我是在宜蘭站接班，列
    車是在八堵起點41公里450公尺處，即在隧道（大里）北口
    處撞到死者，當時死者是站著不動在鐵軌上，我有按喇叭警
    示，但無反應，依我當時目測，死者當時距火車約25公尺左
    右」「死者當時是站在隧道內鐵軌。」等語，且依內政部警
    政署鐵路警察局第四警務段刑事組照片所示，被保險人高建
    榮係在鐵軌內側遭撞擊致死等情，亦有照片2紙附於台灣宜
    蘭地方法院檢察署93年度相字第294號相驗卷宗可稽，顯見
    被保險人高建榮係站立在燧道出口之鐵道上，且火車司機員
    鳴笛後仍未離開致遭火車撞擊死亡。本件被保險人高建榮站
    立在大里燧道北口之鐵路軌道上，於火車司機員發現並鳴笛
    後仍未離開鐵軌，致遭北上72班次之莒光號撞擊，該事故之
    發生，顯係因被保險人之故意行為所引起，揆諸前揭約定及
    說明，對此項因故意所肇致之事故，被告自不負給付系爭意
    外死亡保險金之責，原告之請求並無理由。
五、從而，原告依據保險契約，請求被告給付原告1,000,000元
    ，及自93年9月25日起至清償日止，按年息10％計算之利息
    ，即無理由，應予駁回。又原告之訴既經駁回，其假執行之
    聲請即失所附麗，應併予駁回。
六、因本案事證已臻明確，兩造其餘主張陳述及所提之證據，均
    毋庸再予審酌，附此敘明。
七、結論：原告之訴為無理由，依民事訴訟法第78條判決如主文
    。
中　　華　　民　　國　　94　　年　　5 　　月　　2 　　日
                  民事第六庭    法　官　郭美杏
以上正本係照原本作成
如對本判決上訴，須於判決送達後20日內向本院提出上訴狀
中　　華　　民　　國　　94　　年　　5 　　月　　3 　　日
                    　　　　　　書記官　潘惠梅
